臺灣臺中地方法院刑事判決
110年度交訴字第406號
公  訴  人  臺灣臺中地方檢察署檢察官
被      告  羅郁松

                    籍設臺中市○區○○街00號（臺中○○○○○○○○）

上列被告因肇事逃逸等案件，經檢察官提起公訴（110年度偵緝
字第1506號），本院判決如下：
    主    文
戊○○犯過失傷害罪，處拘役伍拾日，如易科罰金，以新臺幣壹仟
元折算壹日。
其餘被訴部分，無罪。
    犯罪事實
一、戊○○未領有普通重型機車駕駛執照，竟仍於民國110年5月17
    日17時10分許，騎乘車牌號碼000-000號普通重型機車，沿
    臺中市沙鹿區中清路7段由東往西方向行駛，行經至中清路7
    段國道3號高架橋底下路段時，適逢丙○○騎乘車牌號碼000-0
    000號普通重型機車搭載其未成年子女黃○蓁（98年2月生，
    姓名年籍詳卷）沿同向車道行駛，戊○○本應注意車前狀況及
    超車時應保持適當之間隔，而依當時天候晴、日間自然光線
    、柏油路面、乾燥、無缺陷、無障礙物、視距良好，又無不能
    注意之情事，竟疏未注意及此，於其欲加速自左側超越同向
    行駛之丙○○車輛時，二車發生碰撞，致丙○○人車倒地，並因
    而受有左手腕遠端挫傷併遠端尺、橈韌帶斷裂、左胸部、肘
    、膝挫傷等傷害，黃○蓁則受有右肘及右膝挫傷等傷害
二、案經丙○○訴由臺中市政府警察局清水分局報告臺灣臺中地方
    檢察署檢察官偵查起訴。
    理    由
壹、有罪部分：
一、證據能力之說明：
　㈠本判決所引用被告以外之人於審判外之言詞或書面陳述，均
    經本院於審理時當庭直接提示而為合法調查，檢察官及被告
    戊○○均同意作為證據（見本院卷第40頁），本院審酌前開證
    據作成或取得狀況，均無非法或不當取證之情事，亦無顯不
    可信情況，故認為適當而均得作為證據。是前開證據，依刑
    事訴訟法第159條之5規定，均具有證據能力。
　㈡本判決以下所引用之非供述證據，均與本案事實具有自然關
    聯性，且核屬書證、物證性質，又查無事證足認有違背法定
    程式或經偽造、變造所取得等證據排除之情事，復經本院依
    刑事訴訟法第164條、第165條踐行物證、書證之調查程序，
    亦堪認均有證據能力。
二、認定犯罪事實之理由及證據：
　㈠訊據被告就上開犯罪事實坦承不諱，核與證人即告訴人丙○○
    於警詢及偵訊時之證述大致相符（見偵卷第15-17、69-70頁
    ），並有員警職務報告、告訴人及黃○蓁之童綜合醫療社團
    法人童綜合醫院110年5月31日一般診斷書、車牌號碼000-00
    0及MNK-0961號車號查詢機車車籍資料、證號查詢機車駕駛
    人資料、道路交通事故現場圖、道路交通事故調查報告表㈠㈡
    、現場照片、交通事故補充資料表、告訴人光田醫療社團法
    人光田綜合醫院110年9月14日、110年8月19日診斷證明書在
    卷可查（見偵卷第9、19-21、25-27、41、43-45、53-60、6
    3、73-75頁），足認被告之自白與事實相符，堪以採信。
　㈡按汽車行駛時，駕駛人應注意車前狀況及兩車並行之間隔，
    並隨時採取必要之安全措施，道路交通安全規則第94條第3 
    項定有明文。經查，本案依當時天候晴、日間自然光線、市
    區道路柏油路面乾燥無缺陷、無障礙物、視距良好，有道路
    交通事故調查報告表㈠及上開事故現場照片附卷可稽，被告
    並無不能注意之情事，卻未注意車前狀況及兩車並行之間隔
    ，致其所駕駛之上開機車與告訴人所駕駛之上開機車發生碰
    撞，並致告訴人及其女兒因而受有犯罪事實欄所示之傷害，
    堪認被告本案駕駛行為具有前述之過失，且其過失與告訴人
    所受傷害間，亦具有相當因果關係。
  ㈢綜上所述，本案事證明確，被告上開犯行堪以認定，應依法
    論科。
三、論罪科刑：
　㈠按道路交通管理處罰條例第86條第1項，係就刑法第276條之
    過失致人於死罪、同法第284條之過失傷害（及致重傷）罪
    之基本犯罪類型，對於加害人為汽車駕駛人，於從事駕駛汽
    車之特定行為時，因而致人受傷或死亡之特殊行為要件予以
    加重處罰，已就上述刑法第276條、第284條各罪犯罪類型變
    更之個別犯罪行為予以加重，而成另一獨立之罪名，自屬刑
    法分則加重之性質（最高法院99年度台非字第198號判決意
    旨參照，惟依司法院編印之刑事裁判主文格式參考手冊刑事
    特別法編，就道路交通管理處罰條例第86條之加重規定毋庸
    顯示於主文）。
　㈡核被告所為，係犯道路交通管理處罰條例第86條第1項、刑法
    第284條前段之汽車駕駛人無照駕駛犯過失傷害罪。
　㈢被告無照駕駛汽車，因而致人受傷，依法應負刑事責任，自
    應依道路交通管理處罰條例第86條第1項之規定，加重其刑
    。
　㈣按刑法第62條前段所規定之自首，係以對於未發覺之犯罪自
    首而受裁判為要件，故犯罪行為人應於有偵查犯罪職權之公
    務員未發覺犯罪事實或犯罪人之前自首犯罪，且接受裁判，
    兩項要件兼備，始得依刑法第62條前段自首之規定減輕其刑
    （最高法院86年度台上字第1951號判決意旨參照）。經查，
    證人即到場處理本案交通事故之警員丁○○於審理時具結證稱
    ：我原本任職於清水分局交通隊，110年5月17日當日我接獲
    值班台通知，說有110報案進來，派案中心請我過去處理，
    我到現場時，被告跟告訴人都不在現場，告訴人的車輛已經
    被移到路邊，沒看到被告的車，我連119都沒看到，我們知
    道肇事的人是被告，是因為後來有人去光華派出所報案，說
    他在我處理的地點發生交通事故，他有留名字跟電話給光華
    派出所，光華派出所就打電話到沙鹿分駐所跟我們值班台講
    ，值班台跟我講時我人還在現場處理，被告是在我處理完交
    通事故現場回去後，1個小時內就來找我等語明確（見本院
    卷第105-108頁）；另本案交通事故現場並無設置監視器，
    有交通事故補充資料表在卷可查（見偵卷第63頁），證人丁○○亦於審理時具結證稱：事故地點周邊無監視器，是因被告
    打電話報案自陳與他人在中清路7段國道三號下機車道與人
    發生事故，因此知道肇事者為何人等語（見本院卷第109頁
    ），足認本案因現場無監視器可供調閱確認，而警員丁○○抵
    達事故現場時，告訴人業經119送醫，警方係因被告主動打
    電話至光華派出所，向警方陳明其姓名及發生交通事故之地
    點，故警方才明確掌握被告之年籍資料及過失傷害之犯罪嫌
    疑，自堪認被告係對於未發覺之罪向警方自首。惟本案經移
    送臺灣臺中地方檢察署偵辦後，經該署檢察官合法傳喚被告
    ，然被告戶籍地址設於戶政事務所，警詢時所陳報之居所經
    郵局以「遷移」退回，故經檢察官於110年11月9日以中檢謀
    偵敏緝字第3808號發布通緝，於110年11月10日緝獲到案，
    而於110年11月12日以中檢謀偵敏銷字第3578號撤銷通緝之
    情，有該署前揭通緝書、撤銷通緝書在卷可按（見偵卷第10
    1頁、偵緝卷第45頁），則被告於偵查中既已逃匿，即無接
    受裁判之意思，揆諸最高法院上開判決見解，尚難認被告合
    於刑法第62條前段所規定之自首要件，附此敘明。
　㈤爰審酌被告駕駛動力交通工具上路，原應遵守交通法規，以
    保護自己及其他用路人之生命身體安全，竟疏未注意及此，
    違反汽車駕駛人之注意義務，造成告訴人及其女兒受有如犯
    罪事實欄所示之傷害；又參以被告雖與告訴人已成立調解，
    有本院調解程序筆錄附卷可佐（見本院卷第129-130頁），
    惟嗣經告訴人具狀陳述：這段時間又無法聯繫上被告，無法
    得知被告為何未履行和解承諾，被告一再欺騙，請法院從重
    量刑等語，有刑事聲請狀可參；兼衡被告智識程度、家庭經
    濟狀況（詳見本院卷第117頁）等一切情狀，量處如主文所
    示之刑，並諭知易科罰金之折算標準。
貳、無罪部分：
一、公訴意旨略以：被告明知其已駕駛動力交通工具發生交通事
    故致告訴人丙○○、被害人黃○蓁倒地受傷，而須施以必要之
    救助，竟未停留在現場對傷者施以必要之救護措施，亦未留
    下任何聯絡方式或等待員警到場處理，反基於駕駛動力交通
    工具發生交通事故，致人傷害而逃逸之犯意，逕自駕車離去
    ，因認被告涉犯修正後刑法第185條之4第1項前段之駕駛動
    力交通工具發生交通事故致人傷害而逃逸罪嫌等語。
二、按犯罪事實，應依證據認定之，無證據不得認定犯罪事實。
    又不能證明被告犯罪者，應諭知無罪之判決，刑事訴訟法第
    154條第2項、第301條第1項分別定有明文。又被告未經審判
    證明有罪確定前，推定其為無罪，刑事訴訟法第154條第1項
    定有明文，此即所謂之「無罪推定原則」。其主要內涵，無
    非要求負責國家刑罰權追訴之檢察官，擔負證明被告犯罪之
    責任，倘其所提出之證據，不足為被告有罪之積極證明，或
    其指出證明之方法，無法說服法院形成被告有罪之心證，縱
    使被告之辯解疑點重重，法院仍應予被告無罪之諭知（最高
    法院30年度上字第816號、40年度台上字第86號、76年度台
    上字第4986號、102年度台上字第3128號判決意旨參照）。
三、公訴意旨認被告涉犯肇事逃逸罪嫌，係以：告訴人之指訴、
    臺中市政府警察局道路交通事故肇事人自首情形紀錄表等件
    ，為其論據。訊據被告堅詞否認肇事逃逸犯行，辯稱：我當
    下不知道告訴人是與我發生擦撞，我以為告訴人是自摔，是
    回到公司後，騎在我後方的同事才告訴我我有擦撞到人，所
    以我馬上打電話去光華派出所報案，我不是肇事逃逸等語。
四、本院之判斷：
　㈠被告於上開時、地，因未注意車前狀況及超車時應保持適當
    之間隔，而與告訴人之機車發生擦撞，並致告訴人及被害人
    黃○蓁因而受有首揭犯罪事實欄所示之傷害等情，業據本院
    說明如前。
　㈡被告於準備程序時供稱：發生車禍時，我知道告訴人摔車，
    但我以為是告訴人自摔，是回到公司後，騎在我後面的同事
    才告知我有跟另1台機車擦撞等語（見本院卷第37頁）。而
    依照臺中市政府警察局勤務指揮中心受理110報案紀錄單所
    載，警方係於110年5月17日下午5時43分接獲報案電話，勤
    務中心隨即指派警員丁○○到場處理，警員丁○○於同日下午5
    時49分抵達現場，並於同日下午6時30分返回派出所結案等
    節，有上開110報案紀錄單可佐（見本院卷第61頁）。再參
    以證人丁○○於審理時具結證稱：我是於當日下午5時49分至6
    時30分期間還在現場處理時，接獲值班台來電告知被告向光
    華派出所報案等語（見本院卷第110-111頁），可見被告確
    係在車禍發生不久後隨即主動打電話向警方報案，則被告辯
    稱其係因到公司後，同事才告知其剛剛與另1台機車發生碰
    撞，其才打電話報警等語，即非無憑。
　㈢依照證人即告訴人丙○○於偵訊時具結證稱：在中清路7段我騎
    得很慢，突然被告從左側擦撞到我，我被壓在機車下，沒辦
    法起來，過了5分鐘才有別人把我扶起來，並叫警察及救護
    車，被告擦撞後就騎走了，因為我沒有辦法爬起來，車子又
    很多，車子又壓住我，我無法追上去，是到警局後警察才告
    訴我肇事者是誰等語（見偵卷第70頁），可知現場並非僅有
    被告與告訴人之機車，尚有其他車輛，且被告係與告訴人發
    生擦撞，並非直接碰撞，則被告辯稱其有看到告訴人摔車，
    但以為告訴人是自摔等語，並非顯不可採。而車輛行駛於道
    路上路況變化多端，在車流眾多且車輛彼此間距有限之情形
    下，尚不能因被告已看到告訴人摔車，遽認被告主觀上亦明
    知告訴人摔車即為其所造成，況依到場處理警員丁○○上開所
    述，可知本案因現場並無監視器，若非是被告主動向警方報
    案告知肇事，警方應難以監視器循線查獲被告肇事過程，倘
    被告存心肇事逃逸，實無須於車禍發生不久後，隨即主動打
    電話向派出所報案，是尚難逕認被告主觀上係故意逃離現場
    ，自難以肇事逃逸罪相繩。
　㈣綜上所述，本院尚無法形成被告肇事逃逸犯行之確信，既不
    能證明被告犯罪，依首揭法條規定及說明，自應就被告被訴
    肇事逃逸部分諭知無罪判決，以昭審慎。
據上論斷，應依刑事訴訟法第299條第1項前段、第301條第1項前
段，道路交通管理處罰條例第86條第1項，刑法第11條、第284條
前段、第41條第1項前段，刑法施行法第1條之1第1項，判決如主
文。
本案經檢察官乙○○提起公訴，檢察官甲○○到庭執行職務。
中　　華　　民　　國　　111 　年　　7 　　月　　6 　　日
                  刑事第十四庭  審判長法  官  黃司熒
                                      法  官  江健鋒
                                      法  官  田雅心
以上正本證明與原本無異。
如不服本判決應於收受送達後20日內向本院提出上訴書狀，並應
敘述具體理由；其未敘述上訴之理由者，應於上訴期間屆滿後20
日內向本院補提理由書（均須按他造當事人之人數附繕本）「切
勿逕送上級法院」。
告訴人或被害人如不服判決，應備理由具狀向檢察官請求上訴，
上訴期間之計算，以檢察官收受判決正本之日起算。
　　　                              　書記官  王嘉麒
中　　華　　民　　國　　111 　年　　7 　　月　　6 　　日
【附錄論罪科刑法條】
◎刑法第284條
因過失傷害人者，處1年以下有期徒刑、拘役或10萬元以下罰金
；致重傷者，處3年以下有期徒刑、拘役或30萬元以下罰金。
◎道路交通管理處罰條例第86條第1項
汽車駕駛人，無駕駛執照駕車、酒醉駕車、吸食毒品或迷幻藥駕
車、行駛人行道或行經行人穿越道不依規定讓行人優先通行，因
而致人受傷或死亡，依法應負刑事責任者，加重其刑至二分之一
。